臺灣屏東地方法院刑事判決　　　　　　　99年度訴字第1412號
公　訴　人　臺灣屏東地方法院檢察署檢察官
被　　　告　戴麗芬
指定辯護人　本院公設辯護人　張宏惠
上列被告因違反毒品危害防制條例案件，經檢察官提起公訴（99
年度偵字第9622號、99年度毒偵字第3004號）及移送併辦（100
年度偵字第568 號），本院判決如下：
    主  文
戴麗芬共同販賣第二級毒品，累犯，處有期徒刑年捌月，未扣
案販賣毒品所得新臺幣伍佰元，與李興禮連帶沒收，如全部或一
部不能沒收時，以其財產與李興禮連帶抵償之；又共同販賣第二
級毒品，累犯，處有期徒刑年捌月，扣案甲基安非他命包（
合計毛重壹點壹公克）沒收銷燬之；扣案販賣毒品所得新臺幣
壹仟元沒收；又施用第一級毒品，累犯，處有期徒刑捌月；又施
用第二級毒品，累犯，處有期徒刑肆月。應執行有期徒刑肆年，
扣案甲基安非他命包（合計毛重壹點壹公克）沒收銷燬之；
扣案販賣毒品所得新台幣壹仟元沒收；未扣案販賣毒品所得新臺
幣伍佰元，與李興禮連帶沒收，如全部或一部不能沒收時，以其
財產與李興禮連帶抵償之。
    事  實
一、戴麗芬前於民國90年間因施用毒品案件，經本院裁定送觀察
    、勒戒後，認有繼續施用毒品傾向，令入戒治處所施以強制
    戒治，於90年12月29日因強制戒治期滿釋放出所，並由台灣
    屏東地方法院檢察署檢察官以91年度戒毒偵字第12號為不起
    訴處分確定。又於93、94年間因施用毒品案件，經本院分別
    以93年訴字第429 號、94年度訴字第297 號判處有期徒刑8
    月、10月確定；於96年間再因施用毒品案件，經本院以96年
    簡字第1208號判處有期徒刑3 月確定，於97年3 月3 日因縮
    刑期滿執行完畢。詎猶不知悔改，為下列行為：
  (一)其明知甲基安非他命為毒品危害防制條例第2 條第2 項第2
    款所列之第二級毒品，不得非法持有、販賣，竟為自李興禮
    處獲得免費海洛因施用，而與李興禮（另行審結）意圖營利
    ，共同基於販賣第二級毒品甲基安非他命之犯意聯絡，於99
    年10月15日20時許，在李興禮位於屏東縣高樹鄉○○路12號
    住處，向前來購買甲基安非他命之林吳惠美收取購毒款項新
    台幣（下同）500 元，交付予行動不便坐於床上之李興禮，
    再由戴麗芬依李興禮之指示，將甲基安非他命1 小包交付予
    林吳惠美。
  (二)戴麗芬復於99年10月20日9 時許，明知甲基安非他命為毒品
    危害防制條例所列之第二級毒品，不得非法持有、販賣，竟
    為自李興禮處獲得免費之海洛因施用，而與李興禮意圖營利
    ，共同基於販賣第二級毒品甲基安非他命之犯意聯絡，在上
    開地點，向前來購買甲基安非他命之林吳惠美收取購毒款項
    1,000 元，再由戴麗芬依李興禮指示將甲基安非他命3 小包
    （買2 包送1 包）交付予林吳惠美。嗣經警據報前往查察，
    在屏東縣高樹鄉○○路13之8 號前查獲林吳惠美，當場扣得
    林吳惠美持有之甲基安非他命3 小包（毛重共計1.13公克）
    ，經林吳惠美指認戴麗芬後，自戴麗芬處查扣上開販毒所得
    1,000 元，始悉上情。
  (三)戴麗芬不知戒除毒癮，明知海洛因及甲基安非他命係毒品危
    害防制條例第2 條第2 項第1 款、第2 款所列之第一級、第
    二級毒品，非經主管機關許可，不得持有，施用，竟仍基於
    施用第一級毒品海洛因之犯意，於99年10月20日9 時許，在
    李興禮上開住處，以將海洛因加水稀釋後用針筒抽取注射血
    管之方式，施用第一級毒品海洛因1 次。復基於施用第二級
    毒品甲基安非他命之犯意，於上開時地，以將甲基安非他命
    置於玻璃球內用火燒烤後吸食煙霧之方式，施用甲基安非他
    命1 次。嗣於同日9 時40分許，為警據報前往李興禮上開住
    處查獲，經其同意採尿送驗後，呈嗎啡及甲基安非他命陽性
    反應，而悉上情。
二、案經屏東縣政府警察局報告臺灣屏東地方法院檢察署檢察官
    偵查起訴。
    理  由
一、按傳聞法則之重要理論依據，在於傳聞證據未經當事人之反
    對詰問予以核實，乃予排斥，惟若當事人已放棄對原供述人
    之反對詰問權，於法院審判時表明同意該等傳聞證據可作為
    證據，基於證據資料愈豐富，愈有助於真實發現之理念，並
    貫徹刑事訴訟法修法加重當事人進行主義之精神，確認當事
    人對於證據能力有處分權之制度，傳聞證據經當事人同意作
    為證據，法院認為適當者，亦得為證據；另當事人於調查證
    據時，對於傳聞證據表示「沒有意見」、「對於證據調查無
    意見」，而未於言詞辯論終結前聲明異議，應視為已有將該
    等傳聞證據採為證據之同意，此刑事訴訟法第159 條之5 定
    有明文。查本判決所引用之屬於傳聞證據之被告以外之人於
    審判外之陳述，經審判長提示並告以要旨後，檢察官及被告
    、辯護人均同意該審判外之言詞陳述及書面證據有證據能力
    ，未於言詞辯論終結前表示異議（本院卷第55、72頁），本
    院審酌上開證據作成之過程並無不適當之情形，且對於被告
    涉案之事實具有相當之關聯性，依刑事訴訟法第159 條之5
    規定具有證據能力。
二、上開販賣第二級毒品甲基安非他命之事實，業據被告迭於警
    詢、偵訊及本院審理時坦承不諱（警卷第1 至7 頁，偵卷第
    27至29頁，本院卷第55頁），核與共同正犯李興禮於偵訊供
    稱：毒品都是我賣的等語（偵卷第81頁）；證人林吳惠美於
    警、偵訊證稱：我總共買過2 次，於99年10月20日上午向被
    告及李興禮購買甲基安非他命3 包共1,000 元，1 包500 元
    ，買2 包就送1 包，當時被告及李興禮都在，李興禮叫被告
    拿毒品給我，另於10月15日晚上也向被告及李興禮以500 元
    購買甲基安非他命1 包，當天被告及李興禮都在，是被告拿
    毒品給我的，我買之前都沒有先打電話聯絡等情（警卷第36
    至38、44至48頁，偵卷第22至25頁）；及證人鄭清山於警、
    偵訊證述：我於99年10月20日騎車載林吳惠美去向被告購買
    甲基安非他命3 包共1,000 元，去之前沒有打電話聯繫，當
    時我在外面等，這是我和林吳惠美合資購買的等詞相符（警
    卷第27至30頁，偵卷第19至20頁）。又扣案之白色晶體3 包
    （合計毛重1.13公克），經以台灣尖端先進生技醫藥股份有
    限公司所製毒品簡易快速篩檢試劑檢驗結果，確為第二級毒
    品甲基安非他命無誤，有毒品初步檢驗報告單附卷可稽。此
    外，復有搜索扣押筆錄、扣押物品目錄表、現場照片及現金
    1,000 元扣案可資佐證。足見被告前開自白與事實相符，其
    確有於上開時地2 次與李興禮共同販賣甲基安非他命無誤，
    本件事證明確，被告犯行，洵堪認定。
三、上開施用第一級、第二級毒品之事實，業據被告於警、偵訊
    及本院審理時坦承不諱，又被告採尿送驗結果，呈嗎啡及甲
    基安非他命陽性反應一節，有台灣檢驗科技股份有限公司濫
    用藥物尿液檢驗報告、尿液初步檢驗報告單各1 份附卷可稽
    。此外，復有現場照片在卷可按，足徵被告確有於上開時地
    施用第一級、第二級毒品各1 次之事實無誤，被告自白與事
    實相符，是本件事證明確，被告犯行，應可認定。
四、論罪科刑：
  1.被告於99年10月15日、10月20日與李興禮共同販賣甲基安非
    他命予林吳惠美共2 次之所為，均係犯毒品危害防制條例第
    4 條第2 項之販賣第二級毒品罪；其持有第二級毒品甲基安
    非他命進而販賣，持有之低度行為為販賣之高度行為所吸收
    ，均不另論罪。被告就上開事實(一)(二)之犯行與李興禮有犯意
    聯絡及行為分擔，均為共同正犯。又起訴書雖記載上開事實
    (二)證人林吳惠美向共同正犯李興禮購買甲基安非他命2 包而
    共同正犯李興禮另贈送1 包等情，然查，依據經驗法則，一
    般人購買物品數量較多時，賣方在價格或數量上會有較為便
    宜之待遇，此乃事理之然，足徵共同正犯李興禮於證人林吳
    惠美購買1,000 元甲基安非他命時交付3 小包毒品，應屬價
    格上之優惠，並非另有無償轉讓甲基安非他命之犯意，至為
    明確，被告並無另涉共同轉讓甲基安非他命犯行，併此敘明
    。檢察官移送併辦部分，與被告上開2 次共同販賣甲基安非
    他命犯行之事實完全相同，為同一案件，本院自應併予審理
    。
  2.被告於99年10月20日分別施用海洛因及甲基安非他命之行為
    ，各係犯同條例第10條第1 項之施用第一級毒品罪、第10條
    第2 項之施用第二級毒品罪，其持有之低度行為為施用之高
    度行為所吸收，不另論罪。
  3.上開4 罪犯意各別，行為互異，自應分開論罪，合併處罰。
    被告於96年間因施用毒品案件，經本院以96年簡字第1208號
    判處有期徒刑3 月確定，於97年3 月3 日因縮刑期滿執行完
    畢，於5 年內故意再犯上開4 罪，均為累犯，應依刑法第47
    條第1 項之規定，就有期徒刑及罰金部分加重其刑，至無期
    徒刑部分則不得加重。又毒品危害防制條例第17條第2 項所
    定「於偵查及審判中均自白者，減輕其刑」之規定，所稱之
    「偵查中」係包含司法警察機關之調查程序在內，所稱「自
    白」不以自始至終為相同之自白為必要，苟曾經1 次自白犯
    罪，即得減刑，縱其自白後翻供仍無影響；本件被告於警詢
    、偵訊業已自白其與李興禮共同販賣甲基安非他命予林吳惠
    美等語，業如前述，顯已坦認上開犯行，依前開說明，符合
    於偵查中自白之要件，加以被告於本院審理中亦自白上開販
    賣甲基安非他命予林吳惠美（本院卷第55頁），於審理時顯
    然亦自白犯罪，自應依毒品危害防制條例第17條第2 項之規
    定減輕其刑。其同時有刑之加減事由，應先加後減之。
  4.至辯護人雖稱本件毒品交易金額不高、數量亦少，被告非主
    要販毒之人，情節輕微，請求販賣毒品部分依刑法第59條規
    定酌減其刑。惟刑法第59條規定犯罪情狀可憫恕者，得酌量
    減輕其刑，固為法院依法得自由裁量之事項，然非漫無限制
    ，必須犯罪另有特殊之原因與環境，在客觀上足以引起一般
    同情，認為即予宣告法定最低度刑期猶嫌過重者，始有其適
    用，是為此項裁量減刑時，必須就被告全部犯罪情狀予以審
    酌在客觀上是否有足以引起社會上一般人之同情，而可憫恕
    之情形，至於犯罪之動機、犯罪之手段或犯罪後之態度等情
    狀，僅可為法定刑內從輕科刑之標準，不得據為酌量減輕之
    理由。被告犯罪情節雖非重大，惟其有多次施用毒品前科，
    為求免費施用毒品而販毒，所犯上揭情狀，並無特殊之原因
    與環境，在客觀上足以引起一般之同情之情形，本院認為尚
    未達到可憫恕之程度，自無適用刑法第59條酌量減輕其刑規
    定之餘地，併此敘明。
  5.爰審酌被告明知施用毒品者容易上癮而戒除不易，毒品除嚴
    重傷害個人身心外，亦足以腐蝕民心國基，僅為一己私利而
    與李興禮共同販售具成癮性、濫用性、侵害性之甲基安非他
    命以營利，本不宜輕縱，惟念其自始至終坦承犯行，態度尚
    佳，販賣次數僅有2 次，係少量小額販賣，價額甚低，販賣
    所得甚微僅1,500 元，業經觀察勒戒、強制戒治，仍未戒除
    毒癮，漠視法律禁令，及其犯罪之目的、動機、手段、造成
    之危害、有多次毒品前科，教育程度國中肄業等一切情狀，
    分別量處如主文所示之刑，並定其應執行刑。
五、扣案甲基安非他命3 小包，合計毛重1.13公克，為毒品危害
    防制條例所稱之第二級毒品，不問屬於犯人與否，應依毒品
    危害防制條例第18條第1 項前段規定，沒收銷燬之。又刑法
    沒收之物，雖指原物，但金錢為代替物，重在兌換價值，而
    不在原物，自難拘泥於沒收原物之理論，認沒收販賣毒品所
    得之金錢，以當場查獲扣押者為限，且毒品危害防制條例第
    19條第1 項係刑法第38條第1 項第3 款、第3 項但書之特別
    規定，政府為肅清毒品，貫徹禁政，既設專條，採義務沒收
    主義，揆諸立法意旨，當不致有此限制，故販賣毒品所得之
    金錢，苟能認定其係販賣毒品所得之款（例如販毒所得之款
    ，業經消費寄託或消費借貸與他人，則應認該販毒所得之款
    仍屬存在），不以當場查獲扣押者為限，有最高法院66年度
    第8 次刑事庭會議決議可資參照，依此，販賣毒品所得之金
    錢，無論已否扣案，如仍屬存在，即應依法沒收。本件上開
    事實(二)扣得販毒所得1,000 元，應依前開規定宣告沒收。又
    上開事實(一)與李興禮共同販毒所得500 元雖未扣案，仍應依
    據前開規定及說明，宣告與李興禮連帶沒收，如全部或一部
    不能沒收時，應以其財產與李興禮抵償之。至扣案手機1 支
    （含行動電話門號），雖屬被告所有，然尚乏證據可證係供
    本件販賣毒品聯絡之用，亦非違禁物，業據其供明在卷，爰
    不為沒收之諭知。
據上論斷，應依刑事訴訟法第299 條第1 項前段，毒品危害防制
條例第4 條第2 項、第10條第1 項、第2 項、第17條第2 項、第
18條第1 項前段、第19條第1 項，刑法第11條、第28條、第47條
第1 項、第51條第5 款，判決如主文。
本案經檢察官劉昀到庭執行職務。
中    華    民    國    100   年     5    月    19    日
                  刑事第二庭    審判長法  官  潘正屏
                                      法  官  黃紀錄
                                      法  官  翁世容
以上正本證明與原本無異。
如不服本判決應於收受判決後10日內向本院提出上訴書狀，並應
敘述具體理由；其未敘述上訴理由者，應於上訴期間屆滿後20日
內向本院補提理由書（均須按他造當事人之人數附繕本）「切勿
逕送上級法院」。
中    華    民    國    100    年    5    月    19    日
                                      書記官  張孝妃
附錄本件判決論罪科刑法條：
毒品危害防制條例第4 條第2 項
製造、運輸、販賣第二級毒品者，處無期徒刑或七年以上有期徒
刑，得併科新臺一千萬元以下罰金。
毒品危害防制條例第10條
施用第一級毒品者，處 6 月以上 5 年以下有期徒刑。
施用第二級毒品者，處 3 年以下有期徒刑。